【裁判字號】    89,家訴,94
【裁判日期】    891222
【裁判案由】    否認子女
【裁判全文】
臺灣板橋地方法院民事判決  八十九年度家訴字第九四號
    原      告    甲○○
    訴訟代理人    錢裕國律師
    被      告    丁○○        住台北縣土城市○○路○段一一六巷十五號二樓
    兼法定代理人  乙○○        住台北縣中和市○○街二巷五號一樓
                                （現在臺灣臺北監獄執行）
    訴訟代理人    丙○○        住台北縣中和市○○街二巷五號一樓
右當事人間否認子女事件，本院判決如左：
    主    文
確認被告丁○○非被告乙○○與原告甲○○所生之婚生子。
訴訟費用由被告負擔。
    事      實
甲、原告方面：
一、聲明：如主文第一項所示。
二、陳述：
（一）原告與被告乙○○前於民國八十四年十月八日結婚，惟因個性不合時起糾紛，
      至八十五年四月間，原告因遭乙○○毆打而離家出走，同年七月二十三日於娘
      家產下一女劉淑娟。嗣原告於八十六年十一月與被告乙○○別居期間認識訴外
      人林志忠。再於八十八年十月十五日與乙○○離婚，八十九年三月二十五日與
      林志忠結婚，原告且於同年五月十六日產下一子丁○○，因原告受胎期間乃在
      與乙○○之婚姻關係存續中，是依民法第一千零六十三條第一項規定，丁○○
      仍推定為原告與乙○○之婚生子。
（二）惟實則原告於上開受胎期間，已離家出走，並未與乙○○同居。進步言之，原
      告與乙○○因認雙方婚姻關係已無挽回之可能，遂於八十八年十月十五日兩願
      離婚，且辦妥離婚登記，雙方婚姻關係消滅，斷無同居受胎之可能，可知原告
      所生之子，實乃其與現任丈夫林志忠所生，而取名為林博文（嗣更名為丁○○
      ）。為此提起本件否認子女訴訟，請求確認被告丁○○非被告乙○○與原告所
      生之婚生子女。
乙、被告方面：
一、聲明：同意原告之請求。
二、陳述：被告丁○○確非被告乙○○與原告所生之子。
     理      由
一、按關於認諾及訴訟上自認或不爭執事實之效力，於第五百八十九條否認子女之訴
    ，不適用之，民事訴訟法第五百九十四條定有明文。本件被告乙○○於言詞辯論
    期日同意原告之請求並就原告主張之事實為不爭執，揆諸首揭法條之說明，自不
    發生被告認諾或不爭執事實之效力，合先敘明。
二、經查原告主張其與被告乙○○本係夫妻關係，嗣於八十八年十月十五日協議離婚
    ，惟原告婚姻關係存續中受胎，並於八十九年五月十六日產下一子即被告丁○○
    等情，業據其提出相符之戶籍謄本為憑，而原告與被告乙○○於八十六年間即行
    分居，迄今未曾再同居，被告丁○○應非原告自被告乙○○受胎所生乙節，業據
    本院依職權函請法務部調查局就被告乙○○與丁○○間血緣關係為鑑定之結果通
    知覆稱，依據遺傳法則，被告丁○○之血型ＳＴＲ式Ｄ３Ｓ１３５８、ｖＷＡ、
    ＦＧＡ、ＴＨ０１、ＣＳＦ１ＰＯ、Ｄ１３Ｓ３１７、Ｄ７Ｓ８２０、Ｄ８Ｓ１
    １７９、Ｄ２１Ｓ１１、Ｄ１８Ｓ５１、Ｄ１６Ｓ５３９型別與乙○○各項相對
    應之型別均矛盾，故認被告乙○○不可能為丁○○之生父，此有法務部調查局
    （８９）陸（四）字第八九一七三一一七號鑑定通知書附卷可參，足認原告主張
    被告丁○○非其與被告乙○○所生之婚生子女，要屬真實，堪以採信。
三、按妻之受胎，係在婚姻關係存續中者，推定其所生子女為婚生子女。前項推定，
    如夫妻之一方能證明妻非自夫受胎者，得提起否認之訴。但應於知悉子女出生之
    日起，一年內為之，民法第一千零六十三條定有明文。經查本件原告於八十九年
    五月十六日產下被告丁○○之時，其受胎期間顯係在其與被告乙○○婚姻關係存
    續期間，依法雖應推定被告丁○○為原告與被告乙○○所生之婚生子女，然原告
    與被告乙○○於八十六年間即行分居，迄今未曾有何同居之事實，參以法務部調
    查局鑑定被告丁○○與被告乙○○二者間並無血緣關係之結果，被告丁○○實非
    原告自被告乙○○受胎所生。從而，原告提起本件否認子女之訴，於法洵屬有據
    ，應予准許。
四、據上論結，本件原告之訴為有理由，並依民事訴訟法第八十五條第一項前段、第
    七十八條，判決如主文。
中      華      民      國    八十九    年    十二    月  二十二    日
                                        臺灣板橋地方法院民事第二庭
~B法      官  黃信滿
右正本證明與原本無異
如不服本判決，應於送達後二十日內向本院提出上訴狀。
中      華      民      國    八十九    年    十二    月  二十七    日
~B法院書記官  陳玫伶


司法院資訊處製作；財團法人民間司法改革基金會備份。
